臺灣高等法院臺中分院刑事判決　　　 100年度上訴字第1221號
上　訴　人
即　被　告　林明源
指定辯護人　本院公設辯護人　賴泰鈞
上列上訴人因毒品危害防制條例案件，不服臺灣臺中地方法院
100年度訴字第525號中華民國100年5月12日第一審判決(起訴案
號：臺灣臺中地方法院檢察署99年度偵緝字第2139、2140、2142
號)，提起上訴，本院判決如下：
    主  文
上訴駁回。
    犯罪事實
一、林明源曾於民國(下同)94年間，因施用毒品、贓物等案件，
    經臺灣臺中地方法院以94年度訴字第2065號判決，分別判處
    有期徒刑9月、5月，並定應執行刑為有期徒刑1年確定；另
    因竊盜案件，經臺灣臺中地方法院以94年度中簡字第3090號
    判決，判處有期徒刑6月確定；又因施用毒品案件，經臺灣
    臺中地方法院以95年度訴字第1704號判決，判處有期徒刑11
    月確定，上開2案(94年度中簡字第3090號、95年度訴字第
    1704號)，並經臺灣臺中地方法院以95年度聲字第3136號裁
    定應執行有期徒刑1年4月確定，嗣再經本院以96年度聲減字
    第1170號裁定，各減為有期徒刑3月、5月15日，並定應執行
    刑為有期徒刑8月確定。復因竊盜案件，經臺灣臺中地方法
    院以95年度易字第1955號判決，判處有期徒刑1年，嗣經本
    院以95年度上易字第1376號判決上訴駁回確定，並經本院以
    96年度聲減字第1170號裁定，減為有期徒刑6月確定。上開
    各案經接續執行，於97 年3月3日縮刑期滿執行完畢。
二、林明源明知海洛因、甲基安非他命分別為毒品危害防制條例
    第2條第2項第1款、第2款所規定之第一級毒品、第二級毒品
    ，不得持有、販賣，竟分別基於販賣第一級毒品海洛因(下
    稱海洛因)、第二級毒品甲基安非他命(下稱甲基安非他命)
    以營利之犯意，持用其所有門號0000000000號及何人所有不
    明之0000000000號、0000000000號行動電話做為販賣海洛因
    、甲基安非他命之聯絡工具，於下列時、地，分別販賣海洛
    因、甲基安非他命：
  林明源與許元耀約定由許元耀申請行動電話門號供林明源使
    用為代價，購買價值新臺幣(下同)1000元之海洛因1包，嗣
    於98年7月13日(起訴書誤為7月16日)某時，許元耀偕同林明
    源至臺中縣太平市(現改制為臺中市太平區，下同)台灣大哥
    大股份有限公司太平中山II特約中心，由許元耀以其名義申
    辦門號0000000000號行動電話SIM卡後，許元耀隨即將該門
    號SIM卡交予林明源使用，林明源則交付1包海洛因予許元耀
    。
  於98年7月中旬某日，楊啟明以公共電話撥打林明源持用之
    門號0000000000號行動電話聯繫交易海洛因事宜後，林明源
    即在臺中縣大里市(現改制為臺中市大里區，下同)工業路修
    平技術學院旁之7-11便利商店前，以1000元之價格，販賣海
    洛因1包予楊啟明，楊啟明並交付1000元予林明源。
  於98年8月27日某時，楊啟明以公共電話撥打林明源持用之
    門號0000000000號行動電話聯繫交易海洛因事宜後，於同日
    下午16時30分左右，林明源即在臺中縣大里市○○路修平技
    術學院旁，以1000元之價格，販賣海洛因1包予楊啟明，楊
    啟明並交付1000元予林明源(楊啟明嗣於同日晚上19時40分
    左右，在臺中縣大里市○○路○段412號之精工加油站廁所內
    ，因施用上開購得之海洛因，為警查獲)。
  於98年9月15日晚上18時57分36秒、19時27分20秒，林明慶
    以其持用之門號0000000000號行動電話撥打林明源持用之門
    號00 00000000號行動電話聯繫交易甲基安非他命事宜後，
    林明源隨即於上開通話結束1小時內，在臺中縣大里市○○
    路之黃昏市場旁，以2000元之價格，販賣甲基安非他命1包
    予林明慶，林明慶並交付2000元予林明源。
  於98年9月24日晚上18時8分27秒、18時51分47秒、18時59分
    40秒、19時3分11秒，林明慶以其大嫂林瑋琪申辦之門號
    0000000000號行動電話傳送簡訊及撥打林明源持用之門號
    0000000000號行動電話聯繫交易甲基安非他命事宜後，林明
    源即在前揭最後一通電話結束約20分鐘後，在臺中縣大里市
    ○○路之花旗駕駛訓練班旁，以1000元之價格，販賣甲基安
    非他命1包予林明慶，林明慶並交付1000元予林明源。
  於98年9月27日上午9時52分45秒、10時6分20秒，林明慶以
    其持用之門號0000000000號行動電話撥打林明源持用之門號
    0000000000號行動電話聯繫交易甲基安非他命事宜後，林明
    源即在最後一通電話結束約45分鐘後，在臺中縣大里市○○
    路修平技術學院旁，以1000元之價格，販賣甲基安非他命1
    包予林明慶，林明慶並交付1000元予林明源。
  於98年9月30日晚上20時10分33秒、20時11分30秒、20時31
    分18秒，林明慶以其持用之門號0000000000號行動電話撥打
    林明源持用之門號0000000000號行動電話聯繫交易甲基安非
    他命事宜後約5、6分鐘，林明源隨即在其斯時臺中縣大里市
    ○○路住處之巷口，以1000元之價格，販賣甲基安非他命1
    包予林明慶，林明慶並交付1000元予林明源。
  於98年9月16日晚上19時37分47秒、19時48分25秒、19時52
    分52秒、20時1分37秒、20時30分13秒，連幸珠以其母黃雪
    霞申辦之門號0000000000號行動電話傳送簡訊及撥打林明源
    持用之門號0000000000號行動電話聯繫交易海洛因事宜後，
    林明源隨即在臺中縣大里市○○路與善化路旁之加油站，以
    2000元之價格，販賣置於吸管內之海洛因1截予連幸珠，連
    幸珠並交付2000元予林明源。
  於98年10月12日晚上18時至19時之間，連幸珠以其母黃雪霞
    申辦之門號0000000000號行動電話接續撥打林明源持用之何
    人所有不明之門號0000000000號、0000000000號行動電話聯
    繫交易海洛因事宜後，林明源隨即在臺中縣大里市○○路與
    善化路旁之加油站，以2000元之價格，販賣置於吸管內之海
    洛因1截予連幸珠，連幸珠並交付2000元予林明源。
  於98年9月20日下午17時10分5秒，黃天慶以其胞兄黃天佑申
    辦之門號0000000000號行動電話撥打林明源持用之門號
    0000000000號行動電話聯繫交易海洛因事宜後，林明源即在
    臺中縣大里市○○路公園旁之立人橋，以1000元之價格，販
    賣置於吸管內之海洛因1截予黃天慶，黃天慶並交付1000 元
    予林明源。
  於98年9月21日下午13時20分31秒，黃天慶以其胞兄黃天佑
    申辦之門號0000000000號行動電話撥打林明源持用之門號
    0000000000號行動電話聯繫交易海洛因事宜後，林明源即在
    臺中縣大里市○○路公園旁之立人橋旁，以1000元之價格，
    販賣置於吸管內之海洛因1截予黃天慶，黃天慶並交付1000
    元予林明源。
  於98年9月24日下午18時38分16秒，黃天慶以其胞兄黃天佑
    申辦之門號0000000000號行動電話撥打林明源持用之門號
    0000000000號行動電話聯繫交易海洛因事宜後，林明源即在
    臺中縣大里市○○路公園旁之立人橋旁，以1000元之價格，
    販賣置於吸管內之海洛因1截予黃天慶，黃天慶並交付1000
    元予林明源。
  於98年10月24日下午17時左右，黃天慶以其胞兄黃天佑申辦
    之門號0000000000號行動電話撥打林明源持用之何人所有不
    明之門號0000000000號行動電話聯繫交易海洛因事宜後約2
    、30分鐘，林明源即在臺中縣大里市○○路公園旁之立人橋
    旁，以1000元之價格，販賣置於吸管內之海洛因1截予黃天
    慶，黃天慶並交付1000元予林明源。
三、嗣經臺灣臺中地方法院檢察署檢察官向法院聲請對門號0000
    000000號行動電話進行通訊監察，經法院核准實施後，而循
    線查悉上情。
四、案經臺中縣警察局(現改制為臺中市政府警察局，下同)霧峰
    分局報告臺灣臺中地方法院檢察署檢察官暨臺灣臺中地方法
    院檢察署檢察官自動檢舉偵查起訴。
    理    由
一、證據能力之說明:
(一)按被告以外之人於偵訊中向檢察官所為之陳述，除顯有不可
    信之情況者外，得為證據，刑事訴訟法第159條之1第2項定
    有明文。而所謂不可信情況之認定，法院應審酌被告以外之
    人於陳述時之外在環境及情況，例如：陳述時之心理狀況、
    有無受到外力干擾等，以為判斷之依據，故係決定陳述有無
    證據能力，而非決定陳述內容之證明力。是被告以外之人前
    於偵查中已具結而為證述，除反對該項供述得具有證據能力
    之一方，已釋明「顯有不可信之情況」之理由外，皆得為證
    據；又司法實務運作上，咸認偵查中檢察官向被告以外之人
    所取得之陳述，原則上均能遵守法律規定，不致違法取供，
    被告以外之人於偵查中依法應具結者已具結，向檢察官所為
    之陳述，原則上具有證據能力。另未經被告詰問之被告以外
    之人於偵查中向檢察官所為之陳述，依刑事訴訟法第159 條
    之1第2項之規定，原則上屬於法律規定為有證據能力之傳聞
    證據，於例外顯有不可信之情況，始否定其得為證據。是得
    為證據之被告以外之人於偵查中所為之陳述，因其陳述未經
    被告詰問，應認屬於未經合法調查之證據，並非無證據能力
    ，而禁止證據之使用。惟是否行使詰問權，屬被告之自由，
    倘被告於審判中捨棄詰問權，或證人客觀上有不能受詰問之
    情形，自無不當剝奪被告詰問權行使之可言(最高法院99年
    度台上字第4125號判決參照)。經查，本案證人許元耀、楊
    啟明、林明慶、連幸珠、黃天慶於檢察官偵查時以證人身分
    作證，經檢察官告以具結之義務及偽證之處罰，並經具結而
    陳述，且無證據顯示其等所為證言係遭受強暴、脅迫、詐欺
    、利誘等外力干擾取得，並無顯不可信之情況，故其等於檢
    察官偵訊中之證述，自有證據能力。雖未經被告林明源於偵
    查程序為詰問，惟於原審及本院審理時，迄至言詞辯論終結
    前，被告及其辯護人均未聲請傳喚詰問上開證人，且於審判
    期日經審判長詢問尚有何證據請求調查時，被告及其辯護人
    皆稱沒有，被告及其辯護人既已認無傳喚上開證人之必要，
    則無不當剝奪被告詰問權之行使。是本院審判期日依法定程
    序提示上開證人偵訊筆錄，並告以要旨，即已為合法調查，
    得作為證據。
(二)按有事實足認被告或犯罪嫌疑人有最輕本刑為3年以上有期
    徒刑之罪，並危害國家安全或社會秩序情節重大，而有相當
    理由可信其通訊內容與本案有關，且不能或難以其他方法蒐
    集或調查證據者，得發通訊監察書；前項通訊監察書，偵查
    中由檢察官依司法警察機關聲請或依職權以書面記載第11條
    之事項，並敘明理由、檢附相關文件，聲請該管法院核發，
    通訊保障及監察法第5條第1項第1款、第2項分別定有明文。
    本案承辦警員對於被告林明源所持用之門號0000000000號行
    動電話實施通訊監察，前經原審法院核准在案，此有詳載聲
    監案號、案由、監察電話、對象之通訊監察書附卷可稽(見
    警卷第5頁至第10頁)，係依法所為之通訊監察，並經公訴人
    、被告及其辯護人於原審及本院審理時均表示沒有意見，況
    審酌電話監聽侵害被告權益之種類及輕重、對於被告訴訟上
    防禦不利益之程度、犯罪所生之危害或實害等情形，兼顧人
    權保障及公共利益之均衡維護，堪認本案電話之通訊監察合
    於比例原則，應具有證據能力。
(三)復按依據監聽錄音結果予以翻譯而製作之通訊監察譯文，乃
    該監聽錄音內容之顯示，此為學理上所稱之派生證據，屬於
    文書證據之一種。此於被告或訴訟關係人對其譯文之真實性
    發生爭執或有所懷疑時，法院固應依刑事訴訟法第165條之1
    第2項規定勘驗該監聽之錄音帶踐行調查證據之程式，以確
    認該錄音聲音是否為本人及其內容與通訊監察譯文之記載是
    否相符；然如被告或訴訟關係人對其監聽錄音之譯文真實性
    並不爭執，顯無辨認其錄音聲音之調查必要性。是法院於審
    判期日就此如已踐行提示通訊監察譯文供當事人辨認或告以
    要旨，使其表示意見等程式並為辯論者，其所為之調查證據
    程式即無不合(最高法院96年度台上字第1869號判決意旨可
    參)。查公訴人、被告及其辯護人於原審及本院審理時對於
    卷附之通訊監察譯文內容均表示無意見之旨，即對卷附之通
    訊監察譯文真實性並不爭執，且本院並於審判期日踐行提示
    該通訊監察譯文供當事人及辯護人辨認或告以要旨，使其表
    示意見，而本院審酌該通訊監察譯文之書面作為時之情況，
    亦認為適當作為證據，是卷附之通訊監察譯文係具有證據能
    力。
(四)另按被告以外之人於審判外之陳述，雖不符刑事訴訟法第15
    9條之1至之4等4條之規定，而經當事人於審判程序同意作為
    證據，法院審酌該言詞陳述或書面陳述作成時之情況，認為
    適當者，亦得為證據；當事人、代理人或辯護人於法院調查
    證據時，知有刑事訴訟法第159條第1項不得為證據之情形，
    而未於言詞辯論終結前聲明異議者，視為有前項之同意，同
    法第159條之5定有明文。核其立法意旨，在於傳聞證據未經
    當事人之反對詰問予以核實，原則上先予排除。惟若當事人
    已放棄反對詰問權，於審判程序中表明同意該等傳聞證據可
    作為證據；或於言詞辯論終結前未聲明異議，基於尊重當事
    人對傳聞證據之處分權，暨證據資料愈豐富，愈有助於真實
    發見之理念，且強化言詞辯論主義，使訴訟程序得以順暢進
    行，上開傳聞證據亦均具有證據能力。查本案採為判決基礎
    之證據，除前揭(一)至(四)所示外，當事人及辯護人就其餘
    審判外之陳述及書面資料，均未曾於言詞辯論終結前爭執其
    證據能力或聲明異議，本院審酌上開陳述及書面資料作成時
    之情況，並無違法取證之瑕疵，認以之作為證據為適當，揆
    諸上開規定，該審判外之陳述及書面資料均有證據能力。
(五)此外，本案作為判決基礎所引用非供述證據，均與本案待證
    事實具有聯性，且無證據證明有何偽造、變造或公務員違法
    取得之情事，復業經本院依法踐行調查證據程序，依法自得
    作為證據，而均有證據能力。
二、上開犯罪事實，業據被告於檢察官偵查、原審及本院審理時
    均坦承不諱，且查：
(一)被告所坦承之犯罪事實二部分，核與證人許元耀於警詢、
    偵訊證稱其因無現金購買毒品，如何與被告約定由其申辦行
    動電話門號供被告使用作為代價，向被告購買價值1000元之
    海洛因，嗣如何與被告一同至電信公司門市申辦門號
    0000000000號行動電話SIM卡，其如何於取得該門號SIM卡交
    付予被告使用，被告則交付1包海洛因予其等經過情節相符(
    見警卷第20頁至第25頁、99年度偵緝字第2139號卷第55至56
    頁)。並有該門號通聯調閱查詢單、台灣大哥大股份有限公
    司100年3月22日法大字第100036531號書函及所檢附之該門
    號預付卡申請書等在卷可參(見98年度他字第4349號卷第11
    頁、原審卷第45頁至第46頁)。而衡諸證人許元耀與被告素
    無恩怨，且於偵查中復具結作證，實無甘冒偽證罪責，而故
    為攀誣構陷被告販賣毒品之理，是證人許元耀之證述，應屬
    實在，堪予採信。另依證人許元耀證稱其係於申請該門號
    SIM卡當日即交予被告林明源使用，並以此購得海洛因1包，
    而經原審調取該門號SIM卡申請書核閱，其係於98年7月13日
    申請該門號SIM卡，有上開門號SIM卡申請書在卷可稽(見原
    審卷第46頁)，至通聯調閱查詢單所載申請日期為98年7月16
    日，應係開卡使用該門號SIM卡之時日，起訴書顯係誤以使
    用期間為申請日，是被告此部分犯行之犯罪時間應認係98年
    7月13日，附此敘明。
(二)被告所坦承之犯罪事實二、部分，核與證人楊啟明於警
    詢、偵查中證稱其如何使用公共電話與被告持用之門號0000
    000000號行動電話聯絡購買毒品事宜，於犯罪事實二、
    所載之時、地，與被告交易如犯罪事實二、所示之數量
    及價額之海洛因等經過情節相符(見警卷第11頁至第18頁、
    98年度偵緝字第2139號卷第48至50頁、98年度他字第5726號
    卷第5頁)。而證人楊啟明於犯罪事實二所示之時、地與被
    告交易海洛因後，復於98年8月27日晚上19時40分左右，在
    臺中縣大里市○○路○段412號之精工加油站廁所內，施用該
    次購得之海洛因，為警查獲等情，有臺中縣警察局霧峰分局
    搜索、扣押筆錄、扣押物品目錄表、刑案現場測繪圖、臺中
    縣警察局霧峰分局尿液代號與姓名對照表、查獲照片、詮昕
    科技股份有限公司98年9月8日報告編號00000000號濫用藥物
    尿液檢驗報告等件在卷可稽(見98年度聲監字第1619號卷第
    20頁至第25頁、第30頁至第33頁、證人前科紀錄表卷第35頁
    )。且參諸證人楊啟明有多次施用海洛因之前科，有其臺灣
    高等法院被告前案紀錄表附卷可徵(見證人前科紀錄表卷第
    19至23頁)，其確有購買海洛因之需要，復衡以證人楊啟明
    與被告並無恩怨仇隙，自無甘冒偽證罪而誣陷被告販賣毒品
    之理，此外，並有證人楊啟明指認被告之指認犯罪嫌疑人紀
    錄表、門號0000000000號通聯調閱查詢單等件附卷可憑(見
    警卷第19頁、98年度他字第4349號卷第11頁至第15頁)，堪
    認證人楊啟明之證述應足採信。
(三)被告所坦承之犯罪事實二、、、之部分，核與證人
    林明慶於警詢、偵查中證稱其如何以其申辦之門號
    0000000000號行動電話或其大嫂林瑋琪申辦之門號
    0000000000號行動電話，以傳簡訊或撥打被告持用之門號
    0000000000號行動電話聯絡交易甲基安非他命事宜，於犯罪
    事實二、、、所示之時、地，與被告交易如犯罪事
    實二、、、所示之數量及價額之甲基安非他命等經
    過情節相符(見警卷第27頁至第32頁、98年度他字第4349號
    卷第53至56頁、99年度偵緝字第2139號卷第44頁至第46頁)
    。而犯罪事實二部分，復有被告與證人林明慶98年9月15
    日晚上18時57分36秒由證人林明慶0000000000(B)發話，被
    告0000000000(A)受話：「B：喂？A：喂。B：阿兄喔？A：
    嗯！B：你有轉煙(台語)？A：我喔，有啊。B：我現在在市
    區，回去再打給你。A：喔，好啦。」、同日晚上19時27分
    20秒由證人林明慶0000000000 (B)發話，被告0000000000(A
    )受話：「B：喂？A：喂。B：阿兄喔？A：嗯！B：我回來，
    黃昏市場這裡。A：嗯！B：暫時先2000，我在這邊等你。A
    ：喔。」之2人交易甲基安非他命之通訊監察譯文在卷足憑(
    見警卷第34頁)。而犯罪事實二部分，亦有被告與證人林
    明慶98年9月24日晚上18時8分27秒由證人林明慶0000000000
    (B)發送簡訊，被告0000000000(A)收受簡訊：「我人現在在
    難過，可否拜託一下先拿給我」、同日晚上18時51分47秒，
    由證人林明慶0000000000(B)發送簡訊，被告0000000000(A)
    收受簡訊：「我人在看美沙酮門診，等一回到大里再打給你
    」、同日晚上18時59分40秒由被告0000000000(A)發話，證
    人林明慶0000000000號(B)受話：「B：我要回去了。A：我
    要過去。B ：我人在英才路。...A：我要另外一間啦，太平
    啦。B：你過來一下啦。A：不然你回來。B：好。」、同日
    晚上19時3分11秒由證人林明慶0000000000(B)發話，被告
    0000000000(A)受話：「A：你在哪？B：上次那個檳榔攤那
    裡。A：上次那個檳榔攤？B：河堤邊檳榔攤。A：那裡？B：
    要到了啦，要到橋了啦。A：沒啦，我現在要過去你那邊ㄟ
    。B：那裡？A：我在河堤啦！B：我也在河堤啊！A：那一邊
    ？B：要到立人那邊。A：我在花旗這邊！B：喔。」之2人交
    易甲基安非他命之通訊監察譯文附卷可稽(見警卷第35頁)。
    而犯罪事實二部分，有被告與證人林明慶98年9月27日上
    午9時52分45秒由證人林明慶0000000000(B)發話，被告
    0000000000(A)受話：「A：喂？B：喂，阿兄，你有在嗎？A
    ：喔，你是？B：好啦，見面再說。A：來那個學校那。B ：
    馬上過去喔。A：ㄟ啦。」、同日上午10時6分20秒由證人林
    明慶0000000000(B)發話，被告0000000000(A)受話：「A：
    等我一下，馬上過去。B：好。」之2人交易甲基安非他命之
    通訊監察譯文在卷足參(見警卷第36頁)。而犯罪事實二部
    分，有被告與證人林明慶98年9月30日晚上20時10分33 秒，
    由證人林明慶0000000000(B)發話，被告0000000000(A) 受
    話：「A：喂？B：喂，洋基啦，跟中午一樣啦，洋基。A ：
    嗯。B：我到了ㄟ。」、同日晚上20時11分30秒，由被告
    0000000000(A)發話，證人林明慶0000000000(B)受話：「B
    ：喂？A：你去幫我洋基的球棒好嗎？B：現在喔？在下雨ㄟ
    。A：快啦！B：好啦。」、同日晚上20時31分18秒，由證人
    林明慶0000000000(B)發話，被告0000000000(A)受話：「A
    ：好啦，等一下，我在裝了。B：外面在下雨ㄟ。A：好啦。
    」之2人交易甲基安非他命之通訊監察譯文附卷足徵(見警卷
    第36頁)。此外，復有證人林明慶指認被告之指認犯罪嫌疑
    人紀錄表在卷可佐(見警卷第33頁)。衡以證人林明慶與被告
    並無恩怨仇隙，自無甘冒偽證罪而誣陷被告販賣毒品之理，
    堪認證人林明源之證述應可採信。
(四)被告所坦承之犯罪事實二、部分，核與證人連幸珠於警
    詢、偵查中證稱其如何以其母黃雪霞申辦之門號0000000000
    號行動電話，撥打被告持用之門號0000000000號、
    0000000000號、0000000000號行動電話聯絡交易海洛因事宜
    ，於犯罪事實二、所示之時、地，與被告交易如犯罪事
    實二、所示之所示之數量及價額之海洛因等經過情節相
    符(見警卷第37頁至第41頁、98年度他字第4349號卷第68 至
    71頁、99年度偵緝字第2139號卷第64至65頁)。而犯罪事實
    二部分，尚有被告與證人連幸珠98年9月16日晚上19時37
    分47秒，由證人連幸珠0000000000(B)發送簡訊，被告
    0000000000(A)收受簡訊：「打電話給你，你又不接，而我
    也覺得剛認識你到後面這個禮拜，你真的差異很大，包括你
    個人說話的口氣，對了，你不用打了，我找別人。」、同日
    晚上19時48分25秒，被告0000000000(A)發話，證人連幸珠
    0000000000(B)受話：「A：喂？B：喂，哥哥。A：喔，妳喔
    ，等一下回去我再打電話給你。B：我有打簡訊給你，你看
    完再打給我。A：喔，好。」、同日晚上19時52分12秒，由
    證人連幸珠0000000000(B)發話，被告0000000000(A)受話：
    「A：我不是要讓妳等，我在忙。B：我從5點多等到現在。A
    ：我剛在市區跟人家談事情，難道要我放下從市區跑回去跟
    你。B：要等到什麼時候？A：啊..你不說要找別人，我不會
    阻擋你啊。B：沒有啦，我是說你要讓我等到什麼時候？A：
    你去找吉母好了。」、同日晚上20時1分37秒，由證人連幸
    珠0000000000(B)發話，被告0000000000(A)受話：「A：我
    不是要讓你等，我在忙。B：喂，大哥，剛剛跟你講那些話
    我跟你道歉啦，我現在找不到人啦。你也知道現在難過起來
    也都沒有好話，啊抱歉我跟你道歉啦，啊你還要我等多久，
    我一直在吐。A：我也在趕了啊。B：我一直在吐冒冷汗。A
    ：我知道啊，我盡量趕。B：你給我一個時間等你？A：半小
    時啊...。B：好，你半小時啊我等你。」、同日晚上20時30
    分13秒，由證人連幸珠0000000000(B)發話，被告
    0000000000(A)受話：「A：喂？B：大哥，我到了。A：你到
    仁化路口。B：仁化路口喔，好。A：不用啦，你在那裡等我
    。B：好」之2人交易海洛因之通訊監察譯文附卷可稽(見警
    卷第43頁)。另徵諸證人連幸珠自警詢、偵查中，關於其於
    犯罪事實二、所示時、地，均有向被告購買海洛因等情
    ，均證述一致，且有證人連幸珠指認被告之指認犯罪嫌疑人
    紀錄表在卷可佐(見警卷第42頁)。衡以證人連幸珠素無恩怨
    ，其自無甘冒偽證罪而誣陷被告販賣毒品之理由，是證人連
    幸珠之證述，應屬實在，堪以採信。而證人連幸珠固證稱其
    上開2次向被告購買海洛因所交付之價金為2000元至3000元
    之間等語，惟其亦證述因與被告交易海洛因次數不止一次，
    不太記得實際價錢，但每次買都是2000元至3000元等語屬實
    。查販賣毒品案件，就犯罪所得之計算部分，除被告就販賣
    之價量俱臻明確供述，否則常難查得實情，且因證人記憶有
    限與時間流逝因素，復無從精確算知被告販賣毒品所獲利潤
    之數額，證人連幸珠雖證述交易價格是2000元至3000元不等
    ，但其已不復記憶真正交付予被告之價金，是本案僅就卷內
    現有之事證，依罪疑唯輕原則，爰以證人連幸珠所述最低金
    額即2000元價格，計算被告上開2次販賣毒品所得，附此敘
    明。
(五)被告所坦承之犯罪事實二、、、部分，核與證人黃
    天慶於於警詢、偵查中證稱其如何以其胞兄黃天佑申辦之門
    號0000000000號行動電話，撥打被告持用之門號0000000000
    號、0000000000號行動電話聯絡交易海洛因事宜，於犯罪事
    實二、、、所示之時、地，與被告交易如犯罪事實
    二、、、所示之所示之數量及價額之海洛因等經過
    情節相符(見警卷第47頁至第52頁、98年度他字第4349號卷
    第73至76頁、99年度偵緝字第2139號卷第60頁至第62頁)。
    而犯罪事實二部分，復有被告與證人黃天慶98年9月20日
    下午17時10分5秒由證人黃天慶0000000000(B)發話，被告
    0000000000(A)受話：「A：喂？B：喂，一樣嗎？A：嗯！B
    ：ㄟ，等一下我們去剛剛講話那裡比較安全。A：嗯！」之2
    人交易海洛因之通訊監察譯文在卷足憑(見警卷第55頁)。而
    犯罪事實二部分，亦有被告與證人黃天慶98年9月21日下
    午13時20分31秒由證人黃天慶0000000000(B)發話，被告
    0000000000(A)受話：「A：喂？B：要去哪裡拿？A：一樣啊
    ！B：是昨天晚上那裡嗎？A：昨天晚上？B：公園那裡啊，
    那裡比較沒有人。A：嗯！」之2人交易海洛因之通訊監察譯
    文附卷可稽(見警卷第55頁)。犯罪事實二部分，復有被告
    與證人黃天慶98年9月24日下午18時38分16秒由證人黃天慶
    0000000000(B)發話，被告0000000000(A)受話：「A：喂？B
    ：你回來了嗎？A：回來了！B：現在過去。A：好啦」之2人
    交易海洛因之通訊監察譯文在卷足參(見警卷第56頁)。此外
    ，復有證人黃天慶指認被告之指認犯罪嫌疑人紀錄表在卷可
    佐(見警卷第53頁)。衡以證人黃天慶與被告並無恩怨仇隙，
    自無甘冒偽證罪而誣陷被告販賣毒品之理，足認證人黃天慶
    之證述應可採信。
(六)此外，復有98年聲監字第983號、98年聲監續字第783號通訊
    監察書(見警卷第5至10頁)、上開證人持用之門號
    0000000000號、0000000000號、0000000000號、0000000000
    號之申請人個人資料(見98年度警聲搜字第4302 號卷第47、
    48頁、98年度警聲搜字第4537號卷第126頁、153頁)、證人
    許元耀、楊啟明、林明慶、連幸珠、黃天慶之各有施用第一
    級毒品或第二級毒品前科之臺灣高等法院被告前案紀錄表等
    件在卷可稽(見證人前科紀錄表卷第1至33頁)。
(七)按販賣毒品之所謂販賣行為，須行為人主觀上有營利意圖，
    且客觀上有販入或賣出毒品行為，即足構成，至於實際上是
    否已經獲利，則非所問(最高法院93年度台上字第1651號判
    決參照)。且衡諸我國查緝毒品海洛因、甲基安非他命之施
    用或販賣一向執法甚嚴，又科以重度刑責，且販賣上開毒品
    既係違法行為，當非可公然為之，亦無公定價格，且容易分
    裝並增減份量，而每次買賣之價量，可能隨時依雙方關係深
    淺、資力、需求量及對行情之認知、來源是否充裕、查緝是
    否嚴謹、購買者被查獲時供述購買對象之可能風險之評估等
    情形，而異其標準，非可一概而論；販賣之人從價差或量差
    中牟利之方式雖異，其意圖營利之販賣行為則同一。且上開
    毒品取得不易，倘若非有利可圖，一般人當無干冒重度刑責
    而提供上開毒品給他人之可能。況被告林明源與其上開買受
    毒品之證人間並無特殊之親屬情誼，則被告倘非有利可圖，
    應無平白費時、費力而為前揭交付上開毒品予上開買受證人
    之理，顯見被告在主觀上確具有營利之販賣意圖，允無疑義
    。足徵被告自白販賣第一級、第二級毒品等情核與事實相符
    ，堪以採信，自得作為論罪科刑之依據。
三、論罪科刑：
(一)查海洛因、甲基安非他命分別係毒品危害防制條例第2條第2
    項第1款、第2款所定之第一、二級毒品，不得持有、販賣。
    且毒品危害防制條例所稱之「販賣」，係指有償之讓與行為
    ，包括買賣與交換(互易)；即性質為有償之交換(互易)行為
    ，仍屬上述條例所稱之「販賣」範疇(參照最高法院94年度
    台上字第333號判決意旨)。是核被告林明源於犯罪事實二
    至、至、所示販賣海洛因9次之犯行，均係犯毒品危
    害防制條例第4條第1項之販賣第一級毒品罪；犯罪事實二
    至所示販賣甲基安非他命4次之犯行，均係犯毒品危害防
    制條例第4條第2項之販賣第二級毒品罪。被告各次持有第一
    級毒品海洛因、第二級毒品甲基安非他命之低度行為，分別
    為各次販賣第一級毒品海洛因、第二級毒品甲基安非他命之
    高度行為所吸收，均不另論罪。被告所為上開各次販賣第一
    級毒品、第二級毒品之犯行，犯意各別，行為互殊，應予分
    論併罰。另被告曾於94年間，因施用毒品、贓物等案件，經
    臺灣臺中地方法院以94年度訴字第2065號判決，分別判處有
    期徒刑9月、5月，並定應執行刑為有期徒刑1年確定；另因
    竊盜案件，經臺灣臺中地方法院以94年度中簡字第3090號判
    決，判處有期徒刑6月確定；又因施用毒品案件，經臺灣臺
    中地方法院以95年度訴字第1704號判決，判處有期徒刑11月
    確定，上開2案(94年度中簡字第3090號、95年度訴字第1704
    號)，並經臺灣臺中地方法院以95年度聲字第3136號裁定應
    執行有期徒刑1年4月確定，嗣再經本院以96年度聲減字第
    1170號裁定，各減為有期徒刑3月、5月15日，並定應執行刑
    為有期徒刑8月確定。復因竊盜案件，經臺灣臺中地方法院
    以95年度易字第1955號判決，判處有期徒刑1年，嗣經本院
    以95年度上易字第1376號判決上訴駁回確定，並經本院以96
    年度聲減字第1170號裁定，減為有期徒刑6月確定。上開各
    案經接續執行，於97年3月3日縮刑期滿執行完畢等情，有臺
    灣高等法院被告前案紀錄表1份附卷可參。被告於有期徒刑
    執行完畢後5年內，故意再犯本件有期徒刑以上之13罪，均
    為累犯，除法定刑死刑、無期徒刑部分依法不得加重外，均
    應依刑法第47條第1項規定，各加重其刑。
(二)按毒品危害防制條例第17條第2項關於「犯第4條至第8條之
    罪於偵查及審判中均自白者，減輕其刑。」之規定，旨在獎
    勵犯罪人之悛悔，同時使偵查或審判機關易於發現真實，以
    利毒品查緝，俾收防制毒品危害之效；故不論該被告之自白
    ，係出於自動或被動、簡單或詳細、一次或多次，並其自白
    後有無翻異，苟其於偵查及審判中均有自白，即應依法減輕
    其刑(最高法院98年度台上字第6928號判決參照)。查被告林
    明源就上開各次販賣毒品犯行，於檢察官偵查、原審及本院
    審理時均坦白承認，故應依毒品危害防制條例第17條第2項
    之規定，均各減輕其刑。另販賣第一級毒品罪、第二級毒品
    罪之法定刑各為「死刑或無期徒刑」、「無期徒刑或7年以
    上有期徒刑」，然同為販賣第一級毒品、第二級毒品之人，
    其原因動機不一，犯罪情節未必盡同，或有大盤毒梟者，亦
    有中、小盤之分，甚或僅止於吸毒者友儕間為求互通有無之
    有償轉讓者亦有之，其販賣行為所造成危害社會之程度自屬
    有異，法律科處此類犯罪，所設之法定最低本刑卻同為「死
    刑或無期徒刑」、「無期徒刑或7年以上有期徒刑」，不可
    謂不重。於此情形，倘依其情狀處以較輕之徒刑，即足以懲
    儆，並可達防衛社會之目的者，自非不可依客觀之犯行與主
    觀之惡性二者加以考量其情狀，是否有可憫恕之處，適用刑
    法第59條之規定酌量減輕其刑，期使個案裁判之量刑，能斟
    酌至當，符合比例原則。本案被告販賣海洛因之對象僅許元
    耀、楊啟明、連幸珠、黃天慶等4人，而販賣甲基安非他命
    之對象只有林明慶1人，且均屬小額販賣之情，販賣之數量
    、對象及獲取之利益均非龐大，在客觀上顯均可憫恕，依上
    開規定減刑後，量處各該法定最低度刑，猶嫌過重，爰依刑
    法第59條規定，再均各遞減輕其刑，並依法先加重後遞減之
    。
(三)犯毒品危害防制條例犯第4條至第8條、第10條或第11條之罪
    ，供出毒品來源，因而查獲其他正犯或共犯者，減輕或免除
    其刑，毒品危害防制條例第17條第1項定有明文。又所謂「
    供出毒品來源，因而查獲者」，係指被告供出毒品來源之有
    關資料，諸如前手之姓名、年籍、住居所、或其他足資辨別
    之特徵等，使調查或偵查犯罪之公務員因而對之發動調查或
    偵查並破獲者而言(最高法院98年度台上字第6331號判決意
    旨參見)，準此，非謂被告一有「自白」、「指認」毒品來
    源之人，即得依上開規定予以減刑，仍需有「因而查獲」方
    符合上開規定之要件，而始應依法減輕或免除其刑。被告林
    明源為警查獲後，固供承毒品來源係綽號小賜之人，及供述
    小賜使用之SKYPE帳號為P5P3000予臺灣臺中地方法院檢察署
    檢察官追查(見99年度偵緝字第2139號卷第69頁)，惟經檢察
    官簽分100年度他字第865號案指揮員警循線追查，上開帳號
    疑為人頭帳號，並未查獲被告所稱之販毒者真正人別等情，
    業據臺灣臺中地方法院檢察署檢察官以論告書陳明在卷(見
    原審卷第62-3頁)，則被告自無從適用毒品危害防制條例第
    17條第1項規定，併予敘明。
四、原審經審理結果，以被告林明源犯罪事證明確，因而適用毒
    品危害防制條例第4條第1項、第2項、第17條第2項、第19條
    第1項，刑法第11條、第47條第1項、第59條、第51條第5款
    等規定，並審酌被告明知海洛因、甲基安非他命對人體健康
    戕害甚鉅，為牟取利益，竟無視國家杜絕毒品犯罪之禁令，
    竟販賣海洛因、甲基安非他命，戕害國民身心健康，危害社
    會治安情節非輕，兼衡酌被告販賣海洛因、甲基安非他命之
    次數、販賣對象、販賣毒品所得、犯罪之動機、目的、手段
    、高職之智識程度、小康之家庭經濟狀況(見被告警詢筆錄)
    、公訴人之求刑等一切情狀，分別量處如附表主文所示之刑
    ，並定其應執行之刑為有期徒刑15年。並說明被告就犯罪事
    實二之販賣第一級毒品予證人許元耀之犯行，證人許元耀
    係以其申請之門號0000000000號行動電話SIM卡作為向被告
    買受價值1000元之海洛因之代價，而將該SIM卡所有權移轉
    予被告，則該門號SIM卡即屬被告販賣第一級毒品之所得無
    訛，雖未扣案，仍應依毒品危害防制條例第19條第1項之規
    定，於被告該次犯行之罪刑項下宣告沒收，如全部或一部不
    能沒收時，應追徵其價額。而被告就犯罪事實二至所示
    販賣毒品之各次所得，雖均未扣案，然無證據證明已不存在
    ，且既為被告犯罪所得之財物，應依毒品危害防制條例第19
    條第1項之規定，分別於其各次販賣毒品犯行之罪刑項下，
    分別諭知沒收，如全部或一部不能沒收時，均以其財產抵償
    之。又被告為犯罪事實二之販賣毒品犯行，取得證人許元
    耀交付作為價金之門號0000000000號行動電話SIM卡後，即
    將之插置於某不詳廠牌之行動電話機具，作為其為犯罪事實
    二至、至販賣毒品犯行，聯絡交易毒品事宜使用之
    工具，該行動電話門號SIM卡雖未扣案，但無證據證明業已
    滅失，且已移轉所有權為被告所有，應依毒品危害防制條例
    第19條第1項規定，在被告上開各次販賣毒品犯行之罪刑項
    下，分別宣告沒收，如全部或一部不能沒收時，均追徵其價
    額。至該插置該門號SIM卡之行動電話並未扣案，且查無證
    據證明為被告所有之物，爰不為沒收之諭知。另被告為犯罪
    事實二、販賣毒品之犯行，所使用之門號0000000000號
    SIM卡，及被告為犯罪事實二販賣毒品之犯行，所使用之
    門號0000000000號SIM卡，雖為被告為上開各次犯行，聯絡
    交易毒品事宜時使用之工具，惟被告業已供承是友人拿給其
    使用的等語(見原審卷第61頁)，尚難認係被告所有，而插置
    前揭各門號SIM卡之行動電話機具，復未扣案，亦無證據證
    明為被告所有之物，爰亦不為沒收之諭知。再敘明刑法上之
    習慣犯，必須有具體之事實，足資證明行為人有犯罪之惡習
    及慣行，始有習慣犯規定之適用，且有犯罪習慣者係指對於
    犯罪已為日常之惰性行為，習慣犯係視犯罪為一種習性。原
    審公訴檢察官雖請求對被告宣告於刑之執行前令入勞動場所
    強制工作等語，而被告雖有上開犯行，惟並無具體事實足認
    被告有犯罪之習慣或因遊蕩或懶惰成習而犯罪，故被告行為
    雖係法所不許，但被告於接受有期徒刑之矯正後，應已足以
    收相當之應報及預防犯罪效果，而不予諭知強制工作之保安
    處分。核其認事用法尚無違誤，量刑亦稱妥適。被告上訴意
    旨，以其係身不由己，為解毒癮而以毒養毒，並非以營利賺
    錢為目的，且其為警查獲後努力配合檢方偵辦，主動交出上
    游毒販，顯有誠心悔悟之意，原審量刑自嫌過重云云，並執
    此指摘原判決不當，求予撤銷改判等情，經核為無理由，應
    予駁回。
據上論斷，應依刑事訴訟法第368條，判決如主文。
本案經檢察官卓春蓮到庭執行職務。
中    華    民    國   100    年    9     月    15    日
            刑事第五庭  審判長法  官  趙  春  碧
                              法  官  卓  進  仕
                              法  官  林  宜  民
以上正本證明與原本無異。
如不服本判決應於收受送達後10日內向本院提出上訴書狀，其未
敘述上訴之理由者，並得於提起上訴後10日內向本院補提理由書
（均須按他造當事人之人數附繕本）「切勿逕送上級法院」。

                              書記官  吳  雅  菁
中    華    民    國   100    年    9     月    15    日
附表：
┌──┬─────┬───────────────────┐
│編號│犯罪行為  │所犯罪名及應處刑罰(含從刑)            │
├──┼─────┼───────────────────┤
│1   │犯罪事實欄│林明源販賣第一級毒品，累犯，處有期徒刑│
│    │二      │柒年玖月。未扣案之販賣第一級毒品所得即│
│    │          │門號0000000000號行動電話SIM卡壹張沒收 │
│    │          │，如全部或一部不能沒收時，追徵其價額。│
├──┼─────┼───────────────────┤
│2   │犯罪事實欄│林明源販賣第一級毒品，累犯，處有期徒刑│
│    │二      │柒年玖月。未扣案之販賣第一級毒品所得新│
│    │          │臺幣壹仟元沒收，如全部或一部不能沒收時│
│    │          │，以其財產抵償之。未扣案之門號00000000│
│    │          │44號行動電話SIM卡壹張沒收，如全部或一 │
│    │          │部不能沒收時，追徵其價額。            │
├──┼─────┼───────────────────┤
│3   │犯罪事實欄│林明源販賣第一級毒品，累犯，處有期徒刑│
│    │二      │柒年玖月。未扣案之販賣第一級毒品所得新│
│    │          │臺幣壹仟元沒收，如全部或一部不能沒收時│
│    │          │，以其財產抵償之。未扣案之門號00000000│
│    │          │44號行動電話SIM卡壹張沒收，如全部或一 │
│    │          │部不能沒收時，追徵其價額。            │
├──┼─────┼───────────────────┤
│4   │犯罪事實欄│林明源販賣第二級毒品，累犯，處有期徒刑│
│    │二      │貳年貳月。未扣案之販賣第二級毒品所得新│
│    │          │臺幣貳仟元沒收，如全部或一部不能沒收時│
│    │          │，以其財產抵償之。未扣案之門號00000000│
│    │          │44號行動電話SIM卡壹張沒收，如全部或一 │
│    │          │部不能沒收時，追徵其價額。            │
├──┼─────┼───────────────────┤
│5   │犯罪事實欄│林明源販賣第二級毒品，累犯，處有期徒刑│
│    │二      │貳年。未扣案之販賣第二級毒品所得新臺幣│
│    │          │壹仟元沒收，如全部或一部不能沒收時，以│
│    │          │其財產抵償之。未扣案之門號0000000000號│
│    │          │行動電話SIM卡壹張沒收，如全部或一部不 │
│    │          │能沒收時，追徵其價額。                │
├──┼─────┼───────────────────┤
│6   │犯罪事實欄│林明源販賣第二級毒品，累犯，處有期徒刑│
│    │二      │貳年。未扣案之販賣第二級毒品所得新臺幣│
│    │          │壹仟元沒收，如全部或一部不能沒收時，以│
│    │          │其財產抵償之。未扣案之門號0000000000號│
│    │          │行動電話SIM卡壹張沒收，如全部或一部不 │
│    │          │能沒收時，追徵其價額。                │
├──┼─────┼───────────────────┤
│7   │犯罪事實欄│林明源販賣第二級毒品，累犯，處有期徒刑│
│    │二      │貳年。未扣案之販賣第二級毒品所得新臺幣│
│    │          │壹仟元沒收，如全部或一部不能沒收時，以│
│    │          │其財產抵償之。未扣案之門號0000000000號│
│    │          │行動電話SIM卡壹張沒收，如全部或一部不 │
│    │          │能沒收時，追徵其價額。                │
├──┼─────┼───────────────────┤
│8   │犯罪事實欄│林明源販賣第一級毒品，累犯，處有期徒刑│
│    │二      │柒年拾月。未扣案之販賣第一級毒品所得新│
│    │          │臺幣貳仟元沒收，如全部或一部不能沒收時│
│    │          │，以其財產抵償之。未扣案之門號00000000│
│    │          │44號行動電話SIM卡壹張沒收，如全部或一 │
│    │          │部不能沒收時，追徵其價額。            │
├──┼─────┼───────────────────┤
│9   │犯罪事實欄│林明源販賣第一級毒品，累犯，處有期徒刑│
│    │二      │柒年拾月。未扣案之販賣第一級毒品所得新│
│    │          │臺幣貳仟元沒收，如全部或一部不能沒收時│
│    │          │，以其財產抵償之。                    │
├──┼─────┼───────────────────┤
│10  │犯罪事實欄│林明源販賣第一級毒品，累犯，處有期徒刑│
│    │二      │柒年玖月。未扣案之販賣第一級毒品所得新│
│    │          │臺幣壹仟元沒收，如全部或一部不能沒收時│
│    │          │，以其財產抵償之。未扣案之門號00000000│
│    │          │44號行動電話SIM卡壹張沒收，如全部或一 │
│    │          │部不能沒收時，追徵其價額。            │
├──┼─────┼───────────────────┤
│11  │犯罪事實欄│林明源販賣第一級毒品，累犯，處有期徒刑│
│    │二      │柒年玖月。未扣案之販賣第一級毒品所得新│
│    │          │臺幣壹仟元沒收，如全部或一部不能沒收時│
│    │          │，以其財產抵償之。未扣案之門號00000000│
│    │          │44號行動電話SIM卡壹張沒收，如全部或一 │
│    │          │部不能沒收時，追徵其價額。            │
├──┼─────┼───────────────────┤
│12  │犯罪事實欄│林明源販賣第一級毒品，累犯，處有期徒刑│
│    │二      │柒年玖月。未扣案之販賣第一級毒品所得新│
│    │          │臺幣壹仟元沒收，如全部或一部不能沒收時│
│    │          │，以其財產抵償之。未扣案之門號00000000│
│    │          │44號行動電話SIM卡壹張沒收，如全部或一 │
│    │          │部不能沒收時，追徵其價額。            │
├──┼─────┼───────────────────┤
│13  │犯罪事實欄│林明源販賣第一級毒品，累犯，處有期徒刑│
│    │二      │柒年玖月。未扣案之販賣第一級毒品所得新│
│    │          │臺幣壹仟元沒收，如全部或一部不能沒收時│
│    │          │，以其財產抵償之。                    │
└──┴─────┴───────────────────┘